【裁判字號】    98,上易,812
【裁判日期】    980430
【裁判案由】    竊盜
【裁判全文】
臺灣高等法院刑事判決                 98年度上易字第812號
上  訴  人  臺灣板橋地方法院檢察署檢察官
被      告  乙○○
上列上訴人因被告偽造文書等案件，不服臺灣板橋地方法院96年
度訴字第2836號，中華民國97年10月 3日第一審判決（聲請簡易
判決處刑案號：臺灣板橋地方法院檢察署96年度偵緝字第1308號
，經原審改依通常程序審理），提起上訴，本院判決如下：
    主  文
上訴駁回。
    理  由
一、公訴意旨略以：被告乙○○與其妻陳巧芝於民國（下同）95
    年 8月間，基於意圖為自己不法所有之犯意聯絡，在甲○○
    位於臺北縣新莊市○○路254巷7號 3樓住所內，竊取甲○○
    所有聯邦商業銀行股份有限公司卡號0000000000
    000000號信用卡1張，因認被告此部分另涉犯刑法第3
    20條第 1項之竊盜罪嫌。
二、按犯罪事實應依證據認定之，無證據不得認定犯罪事實；不
    能證明被告犯罪或其行為不罰者，應諭知無罪之判決，此刑
    事訴訟法第154條第2項、第301條第1項分別定有明文。再認
    定犯罪事實，須依證據，而所謂證據，係指合法之積極證據
    就犯罪事實能為具體之證明者而言；又認定不利於被告之事
    實，須依積極證據，苟積極證據不足為不利於被告事實之認
    定時，即應為有利於被告之認定，更不必有何有利之證據（
    參照最高法院30年上字第 816號判例）。所謂「積極證據足
    以為不利被告事實之認定」，係指據為刑事訴訟法上證明之
    全盤證據資料，無論其為直接證據或間接證據，在客觀上均
    須達於通常一般之人均不致有所懷疑，而得確信其為真實之
    程度，始得據為有罪之認定，若其關於被告是否犯罪之證明
    未能達此程度，而有合理性懷疑之存在，致使無從形成有罪
    之確信，根據「罪證有疑，利於被告」之證據法則，即不得
    遽為不利於被告之認定，最高法院76年度臺上字第4986號判
    例足資參照。次按刑法第320條第1項之竊盜罪，以行為人基
    於為自己不法所有之意圖，竊取他人之動產，始足當之。如
    行為人無不法所有之意圖，取得他人之物為一時之用，或得
    謂之使用竊盜，與刑法上之竊盜罪有別（參照最高法院86年
    台上字第4976號判決）。
三、公訴人認被告涉犯刑法第320條第1項之竊盜罪嫌，無非係以
    ：被告於偵查中之供述、告訴人甲○○、告訴代理人江旭之
    於警詢、偵查中之指訴、聯邦銀行信用卡盜刷明細表、信用
    卡申請書各1紙、盜刷簽帳單影本、電話錄音光碟1張、行動
    電話0000000000號申請人資料 1份等為憑。訊據被告堅決否
    認有竊取上開信用卡之犯行，辯稱：上開信用卡使用後已返
    還告訴人甲○○等語。經查：本件被告固不否認有於上開時
    、地使用告訴人甲○○之信用卡，惟被告於使用上開信用卡
    後業已自行放回原處一節，業經證人甲○○於原審審理時具
    結證稱：信用卡並無遺失，銀行寄帳單來時，尚確認信用卡
    仍在身邊等語無誤，是被告自始無將該信用卡據為己有之不
    法意圖。又被告未經告訴人同意持用上開信用卡，其目的在
    由陳巧芝出示該信用卡，使各該特約商店店員收取該信用卡
    ，誤信陳巧芝為該信用卡之真正名義人，同意其以刷卡方式
    交易付款，而非將原屬告訴人甲○○所有之物竊為己有，足
    見被告未得同意擅自拿取告訴人甲○○之信用卡，僅供己暫
    時支配使用後即放回原處，僅屬法所不罰之「使用竊盜」行
    為。綜上所述，公訴人認被告乙○○涉犯竊盜罪嫌所憑之證
    據，尚未達通常一般之人均不致有所懷疑，而得以確信其為
    真實之程度。此外，復查無其他積極證據足資證明被告乙○
    ○有公訴人所指之犯行，本案核屬不能證明被告犯罪。
四、原審以不能證明被告犯罪而為無罪之諭知，經核尚無不合。
    檢察官上訴意旨略以：行為人無論於法律上有無排除權利人
    ，而取得其所有權之意思，如有於經濟上與所有人享同等利
    益或為同等支配之意思，即為意圖不法所有，本件被告既未
    得告訴人之同意或授權，即擅自拿取告訴人之信用卡，而持
    之簽帳使用，被告於經濟上顯有與所有人享同等利益或同等
    支配意思之不法所有意圖，況該信用卡為有價值之物，被告
    目的係在獲取該信用卡上所表彰之經濟價值，該信用卡在經
    被告簽帳後，信用額度亦因此而縮減，其所表彰之經濟價值
    也因之有減損，則已非使用竊盜而已，益見被告所為係構成
    竊盜罪為由，指摘原判決不當，惟：按竊盜罪之成立以行為
    人意圖為自己或第三人不法之所有而竊取他人之財物，始克
    成立，需行為人對於所竊盜之物有不法所有意圖，否則即與
    上開構成要件不符（參照本院87年度上易字第7105號、96年
    度上易字第1061號判決）。被告於取得甲○○之信用卡持以
    刷卡消費以獲取不法利益後，已將該信用卡置回原處，業據
    證人甲○○於原審結證明確，是被告擅取甲○○所有上開信
    用卡之目的，僅在持以交易付款消費，縱其共享信用卡所表
    彰之經濟價值，其目的亦僅在暫時使用，對該信用卡本身並
    無不法所有之意圖，與刑法第320條第1項普通竊盜罪之構成
    要件有間，是檢察官上訴為無理由，應予駁回。並不經言詞
    辯論為之。
據上論斷，應依刑事訴訟法第368條、第372條，判決如主文。
中    華    民    國    98    年    4     月    30    日
                  刑事第六庭審判長法  官  林堭儀
                                  法  官  郭豫珍
                                  法  官  張明松
以上正本證明與原本無異。
不得上訴。
                                  書記官  蔡棟樑
中    華    民    國    98    年    4     月    30    日


司法院資訊處製作；財團法人民間司法改革基金會備份。
